# 请教陈版，丧失控制权的子公司的处理

提问人：南茜 时间：2018-01-27 17:51:03
A公司 2015 年收购了B公司70%的股权，B成为A的控股子公司。 2017 年 2 月，A公司失去了对B公司的控制权，主要原因是A公司的监督和控制措施无法实施，派出高管及相关人员现场检查受阻，派驻财务经理无法正常开展工作。 2017 年 11 月，A公司起诉B公司实际经营者，至 2017 年 12 月 31 日，仍在诉讼当中。问题： 1 、根据合并报表准则，A公司虽然无法控制B公司，但并不表明母公司不具有在法律法规的框架内决定B公司的重大事项的权力，也不表明母公司因此在B公司的剩余净资产中不再承担相关的风险和报酬。
2017 年A公司是否应将B公司纳入合并报表范围？ 2 、如果不纳入合并，以下处理是否妥当？ （ 1 ）那么对于剩余股权（30%），准则规定应当按照其在丧失控制权日的公允价值进行重新计量，处置股权取得的对价与剩余股权公允价值之和，减去按原持股比例计算应享有原有子公司自购买日持续计算的净资产的份额之间的差额，计入丧失控制权当期的投资收益。 （ 2 ）对于A公司个别财务报表，应该对长投计提减值准备。对于合并报表，其合并形成的商誉也应该全额计提减值准备。 （ 3 ）后续A公司如转让70%的股权，因已全额计提了减值准备， 此减值准备还能转回吗？转让股权的收益又如何处理呢？

回答人：chenyiwei
这种情况不代表A丧失了对B的控制权，仍应将B纳入合并报表范围。如果A无法获取B的财务信息，则需考虑对A的审计意见的影响。
并考虑A的与子公司管控方面的内部控制是否存在重大缺陷。

提问人：南茜 时间：2018-01-28 20:41:14
陈版，母公司对子公司已完全失控，子公司报表数据不提供，亦无法对子公司进行审计等，对子公司的经营、融资等活动的均无法参与。在此情况下，应该是可以理解为失去控制权的。根据《企业会计准则第 33 号——合并财务报表（ 2014 年修订）》第七条规定：“控制，是指投资方拥有对被投资方的权力,通过参与被投资方的相关活动而享有可变回报，并且有能力运用对被投资方的权力影响其回报金额”。第九条规定：“投资方享有现时权利使其目前有能力主导被投资方的相关活动，而不论其是否实际行使该权利，视为投资方拥有对被投资方的权力”。..................。 上海绿新曾出具报告，对子公司浙江德美彩印公司失去控制权，不纳入合并报表范围。是否更能证明了不纳入更为合理？

回答人：chenyiwei
不可以。这一条如果被滥用，可能导致上市公司任意将亏损或瑕疵子公司扔到表外，粉饰报表更加容易。而且对子公司失控本身也是内控缺陷。因此还是要关注公司章程和股东协议所授予的权力。